【裁判字號】    98,易,2648
【裁判日期】    981231
【裁判案由】    詐欺
【裁判全文】
臺灣臺中地方法院刑事判決              98年度易字第2648號
公  訴  人  臺灣臺中地方法院檢察署檢察官
被      告  甲○○
上列被告因詐欺案件，經檢察官提起公訴（98年度偵字第8793號
），本院判決如下：
    主    文
甲○○幫助意圖為自己不法之所有，以詐術使人將本人之物交付
，處有期徒刑伍月，如易科罰金以新臺幣壹仟元折算壹日。
    事    實
一、甲○○能預見將自己所有之金融機構存款帳戶存摺、金融卡
    （含密碼）交付予他人使用，足供他人作為詐欺取財等財產
    犯罪款項出入之工具，其竟仍基於幫助他人詐欺取財之不確
    定犯意，於民國97年5月7日前某日，在不詳地點，將其向臺
    灣中小企業銀行豐原分行申請、帳號00000000000號存款帳
    戶（下稱中企豐原分行帳戶）之存摺、金融卡及密碼，交付
    給年籍不詳之詐騙集團的成年成員使用。嗣該詐騙集團推由
    成員中之某成年女子意圖為自己不法之所有，於97年5月7日
    晚間8時30分許，以電話聯繫丙○○，佯稱丙○○先前網路
    購物之付款方式被設定成按月扣款，需至自動櫃員機前操作
    始能取消此一設定云云，致使丙○○陷於錯誤，於同日晚間
    8時40分許，依照指示前往新竹市○○路○段之自動櫃員機前
    操作，反而將新臺幣（下同）3萬元匯入上開帳戶，匯款金
    額遭詐騙集團以金融卡提領一空。後因丙○○發覺受騙，報
    警處理而查悉上情。
二、案經丙○○訴由臺中縣警察局豐原分局報告臺灣臺中地方法
    院檢察署檢察官偵查起訴。
    理    由
壹、證據能力部分：
    按被告以外之人於審判外之言詞或書面陳述，除法律有規定
    者外，不得作為證據；又被告以外之人於審判外之陳述，雖
    不符前四條之規定，而經當事人於審判程序同意作為證據，
    法院審酌該言詞陳述或書面陳述作成時之情況，認為適當者
    ，亦得為證據。當事人、代理人或辯護人於法院調查證據時
    ，知有第159條第1項不得為證據之情形，而未於言詞辯論終
    結前聲明異議者，視為有前項之同意。刑事訴訟法第159條
    第1項、第159條之5分別定有明文。經查，本判決下列所引
    用之被告以外之人於審判外之陳述（包含書面陳述），檢察
    官、被告於本院準備程序中均表示沒有意見，且迄於言詞辯
    論終結前亦未聲明異議。本院審酌上開證據資料製作時之情
    況，尚無違法不當及證明力明顯過低之瑕疵，亦認為以之作
    為證據應屬適當，依刑事訴訟法第159條之5規定，認前揭證
    據資料均有證據能力。
貳、實體部分：
一、訊據被告甲○○坦承上開中企豐原分行帳戶係由其開戶使用
    ，惟矢口否認有幫助詐欺之犯行，辯稱：我於97年4月搬家
    時遺失的；平時存摺和提款卡都集中放在一個紙袋裡，所以
    我和小孩的存摺、提款卡都遺失；我開這個帳戶規劃做網拍
    ，但後來沒有做，所以一直擺著沒有用云云。經查：
（一）上開中企豐原分行帳戶係被告申請所使用，為被告所自承
      ，且有上開帳戶之開戶資料在卷足稽；嗣於97年5月7日，
      有真實姓名年籍不詳之成年人以電話向證人即被害人丙○
      ○進行詐騙，致證人丙○○陷於錯誤，轉帳3萬元至被告
      上開帳戶內，旋遭提領之事實，業據證人丙○○於警詢陳
      述明確，並有證人丙○○提出之匯款執據影本1紙可憑，
      足見被告上開中企豐原分行帳戶確實由詐欺集團使用作為
      詐騙金錢之工具。
（二）被告雖以帳戶存摺、提款卡、密碼於97年4月間遺失置辯
      。但被告陳稱其97年5月在南部欲匯款給母親，才發現遺
      失云云，惟被告於警詢中陳稱：「都沒有使用過，要用的
      時候就發現被設警示帳戶。」「開戶的一千元我有領出來
      。」，按被告所有之中企豐原分行既無金錢交易往來，帳
      戶內於97年3月4日開戶之當日後僅有餘額100元，有臺灣
      中小企銀豐原分行98年8月20日豐原字4609800246號函附
      之交易明細查詢單附卷可證，被告如需匯款，豈有可能使
      用僅有100元餘額之帳戶？又被告辯稱：發現成為警示帳
      戶後，有請友人蔡佳真幫忙匯款幾千元給母親云云，惟迄
      98年12月24日審理期日，被告均無法提出任何證據供本院
      查證，所辯難以採信。
（三）另被告又辯稱：；平時存摺和提款卡都集中放在一個紙袋
      裡，所以我和小孩存摺、提款卡都遺失；發現小孩的存摺
      一併遺失後，有想掛失；但因也被列警示帳戶，無法掛失
      云云。但查，被告之子女廖敏洹、廖家賢設於豐原郵局之
      帳戶（帳號分別為0000000、0000000）無掛失資料或被列
      為警示帳戶，有被告提出之查詢客戶存簿資料2份及豐原
      郵局98年11月26日營字00000000005號函附卷可證，顯見
      被告所辯之遺失說係杜撰之詞。
（四）衡諸詐欺取財集團為確保其詐欺之犯罪所得，其所使用供
      被害人匯入款項之帳戶，必定是其能掌控之帳戶，以確保
      其能順利提領受詐欺者匯入之款項，故其經常以買受或租
      借之方式以取得帳戶，豈有可能以拾得遺失物之方式取得
      存摺、提款卡，而使其花費心力詐欺所得之款項，陷於隨
      時可能為被告申請掛失止付而無法取得之危險？故前開詐
      欺取財集團成員倘未得被告同意，顯無可能以前開帳戶作
      為詐騙證人丙○○之工具使用。從而，前開被告所有中企
      豐原分行帳戶之存摺、提款卡及其密碼等資料係被告提供
      予他人使用，應無疑義。
（五）金融帳戶為個人理財之工具，申請開設金融帳戶並無任何
      特殊之限制，一般民眾皆能自由申請開戶，並得同時在不
      同金融機構申請多數存款帳戶使用，乃眾所週知之事實。
      依一般人之社會生活經驗，倘係合法收入，本可自行向金
      融行庫開戶使用，而無利用他人帳戶之必要。如他人不以
      自己名義申請開戶，而向他人收購或租借金融機構帳戶使
      用，衡情，應係為免他人得知使用帳戶者之真實身分，故
      應能合理懷疑取得他人帳戶之人目的在於供犯罪所用。況
      近來新聞媒體，對於不肖犯罪集團常大量收購或使用他人
      存款帳戶後，再持以供作犯罪使用，藉此逃避檢警查緝之
      情事，亦多所報導；又一般人亦均有妥為保管及防止他人
      任意使用存摺、提款卡及密碼之認識，縱特殊情況偶須交
      付他人使用，亦必深入瞭解用途及合理性，始予提供，且
      該等專有物品如落入不明人士手中，而未加以闡明正常用
      途，極易被利用為與財產有關之犯罪工具，此乃依一般生
      活經驗即能體察之常識，而對於非有正當理由，竟使用他
      人提供帳戶者，客觀上可預見其目的，係供為某筆資金之
      存入，後再行領出之用，且該筆資金之存入及提領過程係
      有意隱瞞或掩飾行為人之真實身分之用意，一般人本於一
      般認知能力均易於瞭解，是被告應可預見將前開帳戶之存
      摺、提款卡及其密碼供他人使用將幫助他人實施犯罪，其
      仍將之交付予他人使用，顯預見縱有人以其金融帳戶向社
      會大眾詐騙財物，避免遭查獲，亦不違背其本意至明。
（六）綜上所述，被告所辯，顯係事後卸責之詞，不足採信。
二、詐欺集團成年成員之間基於意圖為自己不法所有之犯意聯絡
    ，共同實施上開詐術，致使被害人丙○○陷於錯誤而將前述
    款項匯入被告所有帳戶內，旋遭提領，係共同犯刑法第339
    條第1項之詐欺取財罪。被告雖提供其所有之上開帳戶提款
    卡等物，惟既未有何參與詐欺被害人丙○○之行為或於事後
    分得詐騙款項之積極證據，即無從認屬上開詐欺取財行為之
    共同正犯。然刑法上之幫助犯，係指以幫助之意思，對於正
    犯資以助力，而未參與實施犯罪之行為者而言；本案被告提
    供其所有之上開帳戶之提款卡、密碼等物予詐欺集團成員作
    為詐欺取財之工具，係基於幫助他人詐欺取財之不確定故意
    ，且所為屬詐欺取財罪構成要件以外之行為，自應構成幫助
    詐欺取財之犯罪。故核被告所為，係犯刑法第30條第1項前
    段、第339條第1項之幫助詐欺取財罪。被告係幫助犯，應依
    刑法第30條第2項規定減輕其刑。爰審酌被告之智識程度、
    提供金融帳戶資料供詐欺集團詐騙使用，助長詐騙財產犯罪
    之風氣，造成無辜民眾受騙而受有金錢重大損失，實為當今
    社會層出不窮之詐財事件所以發生之根源，導致社會互信受
    損，擾亂金融交易往來秩序，影響層面廣泛，且亦因被告提
    供個人帳戶，致使執法人員難以追查該詐騙犯罪人之真實身
    分，兼衡被害人丙○○因此所受之損害程度、被告犯後之態
    度等一切情狀，量處如主文所示之刑，並諭知易科罰金之折
    算標準。
據上論斷，應依刑事訴訟法第299條第1項前段，刑法第30條、第
339條第1項、第41條第1項前段，刑法施行法第1條之1第1項、第
2項前段，判決如主文。
本案經檢察官乙○○到庭執行職務。
中    華    民    國    98    年    12    月    31    日
                  刑事第十庭    審判長法  官  施慶鴻
                                      法  官  莊秋燕
                                      法  官  簡婉倫
以上正本證明與原本無異。
如不服本判決應於收受送達後10日內向本院提出上訴書狀，並應
敘述具體理由；其未敘述上訴理由者，應於上訴期間屆滿後20日
內向本院補提理由書（均須按他造當事人之人數附繕本）「切勿
逕送上級法院」。
                                      書記官  莊金屏
中    華    民    國    98    年    12    月    31    日
附錄本案論罪科刑法條：
刑法第339條第1項：
意圖為自己或第三人不法之所有，以詐術使人將本人或第三人之
物交付者，處5年以下有期徒刑、拘役或科或併科1千元以下罰金

司法院資訊處製作；財團法人民間司法改革基金會備份。
